【裁判字號】    98,易,734
【裁判日期】    980827
【裁判案由】    毒品危害防制條例
【裁判全文】
臺灣桃園地方法院刑事判決               98年度易字第734號
公  訴  人  臺灣桃園地方法院檢察署檢察官
被      告  甲○○
                    （現因另案於臺灣新竹監獄執行中）
上列被告因違反毒品危害防制條例案件，經檢察官聲請簡易判決
處刑（98年度毒偵字第2111號），本院認不宜以簡易判決處刑，
改依通常程序審理，茲被告於準備程序進行中為有罪之陳述，經
本院合議庭裁定由受命法官獨任進行簡式審判程序，判決如下：
    主  文
甲○○施用第二級毒品，累犯，處有期徒刑柒月，扣案之吸食器
壹組沒收。
    事  實
一、甲○○前因施用第二級毒品安非他命案件，經執行觀察、勒
    戒後，認無繼續施用毒品之傾向，由臺灣基隆地方法院檢察
    署檢察官於民國88年10月26日，以88年度毒偵字第675 號為
    不起訴處分確定，復因違反洗錢防制法等案件，經臺灣高等
    法院以94年度上訴字第725 號判決判處有期徒刑4 月及3 月
    確定，再於92、93年間因施用第二級毒品安非他命案件，經
    臺灣高等法院94年度上易字第430 號判決判處有期徒刑10月
    確定，上開數案件嗣經臺灣高等法院以94年度聲字第740 號
    裁定定其應執行刑為有期徒刑1 年2 月，甫於95年11月30日
    縮刑期滿執行完畢。甲○○詎仍未戒除毒癮，竟基於施用第
    二級毒品甲基安非他命之犯意，於97年10月25日為警採尿時
    起回溯96小時內之某時，在臺北縣瑞芳鎮○○路某處，以玻
    璃球燒烤後吸食其煙霧之方式，施用第二級毒品甲基安非他
    命1 次。嗣於97年10月25日下午2 時許，為警查獲，並扣得
    吸食器1 組。
二、案經臺北縣政府警察局瑞芳分局報由臺灣基隆地方法院檢察
    署呈請臺灣高等法院檢察署檢察長令轉臺灣桃園地方法院檢
    察署檢察官偵查後聲請簡易判決處刑。
    理  由
一、本件係檢察官聲請以簡易判決處刑案件，因本院認有刑事訴
    訟法第451 條之1 第4 項但書第4 款情形，改依通常程序審
    判。又被告所犯係死刑、無期徒刑或最輕本刑為3 年以上有
    期徒刑以外之罪，其於準備程序中就被訴事實為有罪之陳述
    ，經本院告知簡式審判程序之旨，並聽取公訴人、被告之意
    見後，爰依刑事訴訟法第273 條之1 第1 項規定合議裁定由
    受命法官獨任進行簡式審判程序，合先敘明。
二、證據能力方面：
（一）卷附之台灣檢驗科技股份有限公司97年11月10日濫用藥物
      檢驗報告（見基隆地檢98年度毒偵字第742 號卷第5 頁）
      ，係該公司依檢察機關或本院概括授權執行鑑定職務所出
      具之書面鑑定報告，依刑事訴訟法第208 條第1 項規定無
      須準用鑑定人具結之規定，而屬同法第159 條第1 項之法
      律另有規定之傳聞例外，且經本院依法踐行調查證據程序
      ，檢察官及被告均不爭執各該證據之證據能力，且迄本院
      言詞辯論終結前未就上開證據之證據能力聲明異議，又查
      無依法應排除其證據能力之情形，是上開證據之證據能力
      並無疑義，自得作為本案證據。
（二）扣案之被告所有吸食器1 組，與本案事實具有自然關聯性
      ，復屬物證性質，是堪認有證據能力。
三、上揭犯罪事實，業據被告甲○○於偵查及本院審理時均坦承
    不諱，並有被採尿人姓名編號對照表、台灣檢驗科技股份有
    限公司濫用藥物尿液檢驗報告各1 紙附卷可稽（見基隆地檢
    98年度毒偵字第742 號卷第5 至6 頁），復有扣案之供被告
    施用毒品之吸食器1 組可憑，是認被告上開任意性自白，核
    與事實相符，堪以採信。
四、按92年7 月9 日新修正之毒品危害防制條例刪除二犯及三犯
    之規定，一改修法前繁雜之處遇程序，僅將施用毒品者簡化
    區分為「初犯」、「再犯」，並認施用毒品者係屬病患性犯
    人，以觀察、勒戒戒除其身癮，並以強制戒治去除其心癮。
    經觀察、勒戒或強制戒治執行完畢釋放後，若係五年後再犯
    該條例第10條施用毒品罪者，與同條例第20條第1 項、第2
    項關於「初犯」之處理方式相同，檢察官應先聲請法院裁定
    令被告入勒戒處所觀察、勒戒，並視有無繼續施用毒品傾向
    ，決定應予釋放、為不起訴之處分，或應聲請法院裁定令入
    戒治處所強制戒治；若係五年內「再犯」同條例第10條施用
    毒品罪者，依同條例第23條第2 項規定，檢察官則應依法追
    訴。觀諸該條例第20條第3 項之修正理由：「觀察、勒戒或
    強制戒治五年後再犯者，顯見前所實施之觀察、勒戒或強制
    戒治已足以遮斷其施用毒品之癮，為期自新及協助其戒除毒
    癮，對此五年後再犯者，爰明定仍適用初犯之規定，先經觀
    察、勒戒、強制戒治之程序。」及同條例第23條第2 項之修
    正理由：「為配合簡化施用毒品犯之刑事處遇程序，並鑑於
    經觀察、勒戒或強制戒治執行完畢釋放後五年內再犯者，其
    再犯率甚高，原據以實施之觀察、勒戒及強制戒治既已無法
    收其實效，自應施以刑事處遇。」，顯然如施用毒品者係前
    經觀察、勒戒或強制戒治等治療程序執行完畢五年後，始再
    施用毒品之「初犯」，因前所執行之觀察、勒戒或強制戒治
    已足收戒除毒癮之效，自應重新執行觀察、勒戒或強制戒治
    等治療程序，並於治療程序執行完畢後，由檢察官為不起訴
    處分，毋庸對之追訴處罰；反之，在「再犯」之情形，因其
    先前所為治療程序顯未能收戒斷毒癮之效，且考量施用毒品
    者之再犯率偏高，乃簡化其刑事處遇程序，而逕予追訴處罰
    ，不再施以治療程序。參酌上開立法理由，修正毒品危害防
    制條例就施用毒品者，祇於「初犯」及「五年後再犯」二種
    情形，有其追訴條件之限制，即須於初犯經觀察、勒戒或強
    制戒治釋放後，五年內均無施用毒品之行為，始能認其前所
    實施之觀察、勒戒或強制戒治已足遮斷毒癮，而得於五年後
    再犯時，再予適用初犯之規定，重行觀察、勒戒等程序。倘
    五年內已經再犯，被依法追訴處罰，縱其第三次（或第三次
    以上）施用毒品之時間在初犯釋放五年以後，即與「五年後
    再犯」之情形有別，且因已於「五年內再犯」，顯見其再犯
    率甚高，原實施觀察、勒戒或強制戒治，已無法收其實效，
    而無五年戒斷期之存在，自無再經觀察、勒戒及強制戒治之
    必要，應由檢察官逕行起訴，始符新法修正之本旨（最高法
    院95年度台非字第59號、第65號判決意旨參照）。經查本件
    被告甲○○前因施用毒品案件，經臺灣基隆地方法院以88年
    度毒聲字第2101號裁定送勒戒所觀察、勒戒，嗣因認無繼續
    施用毒品傾向，於88年10月29日執行完畢釋放出所，並經臺
    灣基隆地方法院檢察署檢察官88年度毒偵字第675 號為不起
    訴處分確定；復於前開觀察、勒戒執行完畢後5 年內之93年
    間，因施用第二級毒品甲基安非他命案件，經臺灣高等法院
    以94年度上易字第430 號判決判處有期徒刑10月確定之事實
    ，有臺灣高等法院被告前案紀錄表1 份在卷足參，則被告於
    前案經觀察、勒戒執行完畢後，於5 年內已經再犯，並經依
    法追訴處罰，雖本案施用毒品之時間在初犯釋放5 年後，惟
    被告既已先於「5 年內再犯」，顯見其再犯率甚高，原實施
    觀察、勒戒及強制戒治已無法收其實效，而無5 年戒斷期之
    存在，參諸前揭判決意旨，自無再經觀察、勒戒及強制戒治
    之必要，而應由檢察官逕行起訴，並由本院依法論罪科刑。
五、查甲基安非他命係毒品危害防制條例第2 條第2 項第2 款所
    稱之第二級毒品，不得非法持有、施用，是核被告甲○○所
    為，係犯毒品危害防制條例第10條第2 項之施用第二級毒品
    罪。其施用第二級毒品前，持有第二級毒品甲基安非他命之
    低度行為，應為施用之高度行為所吸收，不另論罪。又查被
    告前因洗錢防制法等案件，經臺灣高等法院以94年度上訴字
    第725 號判決判處有期徒刑4 月及3 月確定，復因違反毒品
    危害防制條例案件，經該院以94年度上易字第430 號判決判
    處有期徒刑10月確定，上開數案件嗣經該院以94年度聲字第
    740 號裁定定其應執行刑為有期徒刑1 年2 月，甫於95年11
    月30日縮刑期滿執行完畢，有臺灣高等法院被告前案紀錄表
    1 份附卷可參，其受有期徒刑之執行完畢，5 年以內故意再
    犯本件有期徒刑以上之罪，為累犯，應依刑法第47條第1 項
    規定加重其刑。爰審酌被告前因施用毒品案件經觀察、勒戒
    執行完畢釋放後，又因施用毒品犯行經法院判刑確定並執行
    完畢，竟猶未能徹底戒絕毒品，於本件案發前猶因施用第二
    級毒品罪，經本院於97年9 月30日以97年度桃簡字第2760號
    判決判處有期徒刑6 月確定在案，復於前案判決後之1 個月
    內再犯本件施用毒品罪，顯見被告並無戒毒悔改之意，復兼
    衡其犯罪後尚能坦承犯行，及其犯罪動機、手段等一切情狀
    ，量處如主文所示之刑，以資懲戒。
六、又扣案之吸食器1 組，係被告所有，供其施用第二級毒品甲
    基安非他命所用之物，業經被告供明在卷，併依刑法第38條
    第1 項第2 款之規定宣告沒收。
據上論斷，應依刑事訴訟法第452 條、第273 條之1 第1 項、第
299 條第1 項前段，毒品危害防制條例第10條第1 項，刑法第11
條、第47條第1 項、第38條第1 項第2 款，判決如主文。
本案經檢察官顏世翠到庭執行職務。
中    華    民    國    98    年    8     月    27    日
                    刑事第十二庭  法  官  羅  國  鴻
以上正本證明與原本無異。
如不服本判決，應於判決送達後10日內向本院提出上訴狀（應附
繕本），其未敘述上訴理由者，應於上訴期間屆滿後20日內補提
理由書狀於本院，上訴於臺灣高等法院。
                                  書記官  戴  育  萍
中    華    民    國    98    年    8     月    28    日
【論罪科刑法條】
毒品危害防制條例第10條
施用第一級毒品者，處 6 月以上 5 年以下有期徒刑。
施用第二級毒品者，處 3 年以下有期徒刑。


司法院資訊處製作；財團法人民間司法改革基金會備份。
